【裁判字號】    89,訴,697
【裁判日期】    890525
【裁判案由】    侵權行為損害賠償
【裁判全文】
臺灣臺南地方法院民事判決                          八十九年度訴字第六九七號
    原      告  欣農實業有限公司
    法定代理人  乙○○
    訴訟代理人  蘇正信律師
                蔡進欽律師
                楊清安律師
                蔡弘琳律師
    被      告  甲○○  住宜蘭.
                        居台南.
                        身分證.
右當事人間請求侵權行為損害賠償事件，本院判決如左：
    主    文
被告應給付原告新台幣陸拾玖萬陸仟肆佰元，及自民國八十八年九月十八日起至清償
日止，按週年利率百分之五計算之利息。
訴訟費用由被告負擔。
本判決於原告以新台幣貳拾參萬參仟元為被告供擔保後，得假執行。
    事    實
甲、原告方面：
一、聲明：求為判決除假執行供擔保之金額外，餘如主文所示。
二、陳述：被告原係原告公司之業務員，負責原告公司有機肥料之銷售及收款業務，
    自民國（下同）八十七年二月間起至同年四月間離職止，先後收取原告公司客戶
    貨款，即訴外人吳昌庭新台幣（下同）六萬五千元、張德信六萬五千元、羅瑞卿
    二萬六千元、徐廷山三萬九千元、草坪頭茶葉產銷班十五萬三千四百元，合計三
    十四萬八千四百元，均予侵占，嗣於八十七年十一月二十日交還十二萬元，又於
    同年十二月十八日交還十萬元，尚餘十二萬八千四百元未還；被告復於離職後八
    十七年七、八月間，再以經銷原告公司貨品名義，向原告公司購入價值七十萬二
    千元之肥料，除支付十三萬四千元貨款外，餘款五十六萬八千元拒不償付，顯已
    詐騙入己，被告涉犯侵占、詐欺罪，業經判刑確定，原告爰依民法第一百八十四
    條第一項前段之規定，訴請被告返還上開貨款共計六十九萬六千四百元。
三、證據：引用臺灣高等法院臺南分院八十九年度上易字第四九五號刑事案卷內之證
    據為證。
乙、被告方面：
一、聲明：求為判決駁回原告之訴及假執行之聲請。
二、陳述：被告固有積欠原告所主張之貨款未返還予原告，然被告並無侵占及詐欺之
    犯行，且原告亦積欠八十七年及八十八年之經銷獎金未給付予被告，經銷獎金之
    金額被告不確定，然可能有二十幾萬元，被告要主張與積欠原告之貨款抵銷。
三、證據：聲請傳訊證人李來居。
丙、本院依職權調閱臺灣高等法院臺南分院八十九年度上易字第四九五號刑事案件全
    卷。
    理    由
一、本件原告起訴主張：被告原係原告公司之業務員，負責有機肥料之銷售及收款業
    務，自八十七年二月間起至同年四月間離職止，先後侵占其所收取原告公司客戶
    之貨款合計三十四萬八千四百元，之後僅交還二十二萬元，尚餘十二萬八千四百
    元未還，被告復於八十七年七、八月間，再以經銷原告公司貨品之名義，向原告
    公司購入價值七十萬二千元之肥料後，僅支付十三萬四千元貨款，餘款五十六萬
    八千元拒不償付，顯已詐騙入己，被告涉犯侵占、詐欺罪，業經判刑確定，原告
    爰依民法侵權行為之法律關係，訴請被告返還所積欠之貨款等語；被告對於其確
    有積欠原告主張之貨款未返還予原告之事實並不爭執，然以：被告並無侵占及詐
    欺之犯行，且原告亦積欠不詳金額，可能有二十幾萬元之經銷獎金未給付予被告
    ，被告要主張與積欠原告之貨款抵銷云云，資為抗辯。
二、查原告主張被告於擔任原告公司之業務員時，有向原告公司之客戶收取貨款三十
    四萬八千四百元未繳回原告公司，且於離職後另積欠原告公司五十六萬八千元貨
    款之事實，業經被告自認，自堪信為真實。雖被告否認其有侵占及詐欺上開貨款
    之犯行，惟查：被告於擔任原告公司之業務員時，既有向原告公司之客戶收取貨
    款未繳回原告公司，而挪為己用，被告又無法證明原告公司有同意其以該貨款作
    為其他用途，無庸繳回公司，則其顯係將業務上所持有之貨款易為所有之意思甚
    明，其有侵占之犯意及為自己不法所有之意圖，自堪認定；又被告於八十七年七
    月份存款餘額最多僅有一萬二千四百三十五元，八月份最多僅有三萬零四百二十
    八元，九月份僅有十五萬零四百二十八元，有臺灣高等法院臺南分院八十九年度
    上易字第四九五號刑事案卷內所附郵政儲金匯業局八十八年十二月二十一日00
    000000─四八六號函附柳營郵局儲金帳戶存提詳情表可稽，則被告於八十
    七年七、八月間向原告公司購買價值七十萬二千元之肥料，若僅憑其存款顯無支
    付貨款之資力，其有不法所有之意圖，施用詐術向原告公司騙取肥料以出售得利
    甚明，本院八十八年度易字第二一五八號刑事判決及臺灣高等法院臺南分院八十
    九年度上易字第四九五號刑事判決亦均為相同之認定，被告並因此經判處涉犯侵
    占及詐欺罪，應執行有期徒刑十月確定在案，業經本院調取臺灣高等法院臺南分
    院八十九年度上易字第四九五號刑事案件全卷核閱屬實，是被告辯稱其無侵占及
    詐欺原告公司之貨款云云，自非可採，原告之主張堪信為實在。
三、又被告主張原告積欠其經銷獎金未為給付乙節，業據原告所否認，雖被告曾聲請
    本院傳訊證人李來居證明原告公司確有積欠被告經銷獎金情事，惟其亦稱證人李
    來居因發生意外，已無法到庭作證等語，被告復無法提出其他證據證明其對原告
    公司有經銷獎金之債權存在，則其主張要以原告公司所積欠之經銷獎金與其積欠
    原告之貨款相抵銷云云，即屬無據，不應准許。
四、按因故意或過失，不法侵害他人之權利者，負損害賠償責任，民法第一百八十四
    條第一項前段定有明文。查原告主張被告侵占及詐欺其貨款之事實，已如前述可
    信為真實，則揆諸前開規定，被告就原告所受之損害，自應負損害賠償責任，從
    而，原告本於侵權行為之法律關係，訴請被告給付原告六十九萬六千四百元，及
    自起訴狀繕本送達被告之翌日即八十八年九月十八日起至清償日止，按週年利率
    百分之五計算之利息，為有理由，應予准許。
五、原告陳明願供擔保請准宣告假執行，經核於法並無不合，爰酌定相當之擔保金額
    准許之。
六、據上論結，本件原告之訴為有理由，依民事訴訟法第七十八條、第三百九十條第
    二項，判決如主文。
中    華    民    國      八十九      年      五      月      二十五    日
                                  臺灣臺南地方法院民事第三庭
~B法      官  葉惠玲
右為正本係照原本作成
如對本判決上訴，須於判決送達後廿日內向本院提出上訴狀
中    華    民    國      八十九      年      五      月      二十五    日
~B法院書記官  李珍瑩


司法院資訊處製作；財團法人民間司法改革基金會備份。
